【裁判字號】    99,上易,2025
【裁判日期】    991111
【裁判案由】    竊盜
【裁判全文】
臺灣高等法院刑事判決                99年度上易字第2025號
上  訴  人
即  被  告  乙○○
上列上訴人因竊盜罪案件，不服臺灣臺北地方法院99年度易字第
1425號，中華民國99年8月11日第一審判決（起訴案號：臺灣臺
北地方法院檢察署99年度偵字第304號），提起上訴，本院判決
如下：
    主  文
原判決撤銷。
乙○○竊盜，累犯，處有期徒刑伍月，如易科罰金，以新臺幣壹
仟元折算壹日。
    事  實
一、乙○○前因竊盜案件，經臺灣板橋地方法院以97年度簡字第
    8136號判決判處有期徒刑2月確定，復因竊盜案件，經臺灣
    板橋地方法院以97年度簡字第10182號判決判處有期徒刑3月
    確定，經同院於民國98年4月27日以98年度聲字第1701號刑
    事裁定定應執行刑4月，而於98年7月25日縮短刑期執行完畢
    。詎其仍不知悔改，於98年12月10日下午17時30分許，因欲
    替友人廖榮華向巫景裕催討97年7月間所積欠債務，而至臺
    北縣新店市○○路81巷7弄8號2樓，見該址住宅大門未鎖，
    遂進入該住宅，惟未遇巫景裕或其他房客，嗣因見該屋內沙
    發上置放女用皮包1只，竟起意圖為自己不法所有之犯意，
    而徒手竊取置放於該女用皮包內之現金新臺幣（下同）6221
    元及置放於沙發上之筆記型電腦1臺（華碩牌、白色EeePC 7
    01型），並將該筆記型電腦置入其隨身攜帶之包包內，於得
    手後欲離去之際，為該址房客甲○○發現，經甲○○要求其
    返還所竊得物品後，乙○○遂將所竊得之6221元歸還甲○○
    ，然經甲○○檢視屋內物品尚有筆記型電腦1臺亦未見蹤影
    ，向乙○○要求歸還後，乙○○始將所竊得之筆記型電腦1
    臺自包包內取出歸還。
二、案經甲○○訴由臺北縣政府警察局新店分局報請臺灣臺北地
    方法院檢察署檢察官偵查起訴。
    理  由
壹、程序方面：
    按被告所犯之罪，並非死刑、無期徒刑、最輕本刑三年以上
    有期徒刑之罪或高等法院管轄第一審案件之罪，於審判程序
    進行中，先就被訴事實為有罪之陳述，經審判長告知被告簡
    式審判程序之旨，並聽取當事人之意見後，裁定進行簡式審
    判程序。本件原審係適用簡式審判程序，依刑事訴訟法第27
    3條之2規定，其證據調查不受同法第159條第1項、第161 條
    之2、第161條之3、第163條之1及第164條至第170條規定之
    限制，均有證據能力。
貳、實體部分：
一、訊據被告乙○○迭於偵查、原審、本院審理中對於上開事實
    坦承不諱（見99年度偵字第304號卷第39至40頁，下稱偵查
    卷、原審卷第21頁背面、本院99年10月28日審判筆錄第2頁
    ），核與證人甲○○、廖榮華證述情節大致相符（見偵查卷
    第13至17頁、第45至46頁、第57至58頁），並有現場照片4
    張、臺北縣政府警察局新店分局扣押筆錄、扣押物品目錄表
    、贓物認領保管單在卷可佐（見偵查卷第21至25頁、第33-3
    4頁）。又被告所取得金錢之皮包既為女用皮包，而巫景裕
    為男性等情，亦為被告所不爭執，則其果若單純向巫景裕催
    討債務，何以會於女用皮包內竊取上開金錢，且於經證人甲
    ○○發現另有筆記型電腦1臺未見蹤影，要求其返還後，被
    告始將上開筆記型電腦歸還，顯見其確有不法所有意圖甚明
    ，是上開補強證據已足資佐證被告所為前揭任意性自白之真
    實性，從而本案事證明確，被告犯行洵堪認定，應予依法論
    科。
二、核被告所為，係犯刑法第320條第1項之普通竊盜罪。公訴人
    認被告係犯刑法第321條第1項第1款之加重竊盜罪，容有誤
    會（詳見下述），惟因起訴事實與本院認定之事實，二者基
    本社會事實同一，爰依刑事訴訟法第300條之規定變更起訴
    法條。又被告前因竊盜案件，經臺灣板橋地方法院以97年度
    簡字第8136號判決判處有期徒刑2月確定，復因竊盜案件，
    經臺灣板橋地方法院以97年度簡字第1018 2號判決判處有期
    徒刑3月確定，經同院於98年4月27日以98年度聲字第1701號
    定應執行刑4月，而於98年7月25日縮短刑期執行完畢，此有
    本院被告全國前案紀錄表1紙附卷可稽，被告前受有期徒刑
    之執行完畢後，5年以內再故意犯本件有期徒刑以上之罪，
    為累犯，應依刑法第47條第1項之規定，加重其刑。
三、原審認被告犯罪事證明確予以論科，固非無見。惟查：
  (一)按刑法上之於夜間侵入住宅竊盜罪，乃屬無故侵入住宅及竊
    盜罪之結合犯，所謂夜間侵入住宅竊盜，必其侵入之初，即
    基於行竊之意思，倘以他故侵入，在侵入之後，始乘機起意
    竊盜，尚難以夜間侵入竊盜論。
  (二)本件被告係因主動表示願為證人廖榮華向巫景裕協調債務，
    復經廖榮華應允，並交付巫景裕簽發之支票及名片，被告方
    前往臺北縣新店市○○路81巷7弄8號2樓催討債務等情，此
    經被告前後陳述一致，核與證人廖榮華於警詢、偵訊中證述
    相符（見偵查卷第16-17頁、第45-46頁），並有發票人為巫
    景裕之華泰商業銀行支票、退票理由單、名片影本等件在卷
    可證（見偵查卷第31-32頁），足見被告確係為向巫景裕催
    討債務而前往該址，被告並非無故進入該址，尚無證據證明
    被告於進入該址係基於竊取他人財物之主觀犯意，且告訴人
    甲○○於警詢時證稱家中門鎖並未遭破壞（見偵查卷第15頁
    ），被告辯稱該址大門未關一情，應堪採信，本件應認被告
    係進入該址後未遇債務人巫景裕，見屋內有沙發上有女用皮
    包及筆記型電腦而臨時起意竊取之，被告所為，應不符合刑
    法第321條第1項第1款或有其他各款之加重要件，原審認被
    告成立刑法第321條第1項第1款之加重竊盜罪，即有未洽，
    被告以原審量刑過重為由上訴，雖無理由，惟原判決既有上
    揭可議之處，自應由本院將原判決予以撤銷改判。
四、爰審酌被告素行，不思合法途徑獲取財物而侵害他人之財產
    權，未使用暴力之犯罪手段、所竊財物之種類及價值、當場
    交出竊取之財物並返還予告訴人、被告犯後坦承犯行態度良
    好及被告知識程度為國小畢業、生活經濟狀況（被告陳稱目
    前從事挖土機之工作）等一切情狀，量處如主文第2項所示
    之刑，並諭知易科罰金折算之標準，以示懲儆。
據上論結，應依刑事訴訟法第369條第1項前段、第364條、第299
條第1項前段、第300條，刑法第320條第1項、第47條第1項、第
41條第1項前段，判決如主文。
本案經檢察官陳大偉到庭執行職務。
中    華    民    國    99    年    11    月    11    日
                  刑事第十庭  審判長法  官  宋  祺
                                    法  官  高玉舜
                                    法  官  陳明珠
以上正本證明與原本無異。
不得上訴。
                                    書記官  胡勤義
中    華    民    國    99    年    11    月    11    日
附錄：本案論罪科刑法條全文
中華民國刑法第320條
（普通竊盜罪、竊佔罪）
意圖為自己或第三人不法之所有，而竊取他人之動產者，為竊盜
罪，處5  年以下有期徒刑、拘役或 5 百元以下罰金。
意圖為自己或第三人不法之利益，而竊佔他人之不動產者，依前
項之規定處斷。
前二項之未遂犯罰之。

司法院資訊處製作；財團法人民間司法改革基金會備份。
